臺灣高等法院民事判決　　　　　　　　93年度上易字第1031號
上　訴　人　甲○
訴訟代理人　曾冠棋律師
被 上訴 人　乙○○
上列當事人間因返還借款事件，上訴人對於中華民國93年9月24
日臺灣臺北地方法院93年度訴字第1740號第一審判決提起上訴，
本院於94年2月15日言詞辯論終結，判決如下：
    主     文
原判決除確定部分外廢棄。
上廢棄部分，被上訴人在第一審之訴駁回。
第一審（除確定部分外）、第二審訴訟費用由被上訴人負擔。
    事實及理由
一被上訴人起訴主張：上訴人與訴外人林秀慧於民國85年2 月間
  向伊借款新臺幣（下同）130 萬元，並於同年月二十七日共同
  簽發票號為053763、053764號，金額各65萬元，到期日均為85
  年4月10日之本票2紙（下稱系爭本票2 紙）交與伊收執，約定
  於85年4 月10日本金一次償還，上開借款期限屆至，經伊催討
  未獲置理。爰依消費借貸法律關係為本件之請求，求為命上訴
  人給付被上訴人130萬元，及自85年4月10日至清償日止，按6%
  計算之利息。
  上訴人則以：伊未向被上訴人借款，伊僅為介紹人，林秀慧方
  為借款契約之當事人，伊未收到借款，借款由林秀慧拿走，本
  件借款與伊無涉，況被上訴人未就交付130 萬元予伊之事實舉
  證以實其說，所稱另筆交付林秀慧之90萬元為購車價款，不得
  將車款90萬元另加4 萬元過戶費移花接木成另一借貸關係，原
  審判命伊給付之94萬元本息與被上訴人起訴主張之事實非屬同
  一，縱認本件消費借貸成立，伊亦僅須返還借款之1/2 予被上
  訴人等語，資為抗辯。
二原審判命上訴人給付94萬元，及自85年4 月21日起至清償日止
  ，按年息5%計算之利息，駁回被上訴人其餘之請求。上訴人就
  其敗訴部分提起上訴，聲明：
  (一)原判決除確定部分外廢棄。
  (二)上廢棄部分，被上訴人在第一審之訴駁回。
  被上訴人就其敗訴部分未提起上訴而告確定，對上訴人之上訴
  ，則聲明：上訴駁回。
三被上訴人主張前揭上訴人向其借款130 萬元之事實，固提出上
  訴人與林秀慧共同簽發系爭本票2 紙、被上訴人簽發付款人為
  臺灣土地銀行，第BG0000000號、面額各45萬元，均為85年3月
  1日期之支票2紙（嗣經國都汽車公司提示兌現－下稱系爭支票
  2紙）、上訴人與林秀慧於85年3 月12日所具借據1紙等為證，
  且為上訴人所不爭執。
  (一)被上訴人起訴主張：「緣債務人林秀慧、甲○於85年2 月向
    債權人乙○○借款130萬元，並簽立本票2紙，嗣債務人林秀
    慧、甲○於85年2月27日簽立本票，承諾於85年4月10日完全
    償還，有本票2紙為證，詎債務人書立後竟不償還上述130萬
    元．．．」，並提出系爭本票2 紙為證（見原審促字卷民事
    聲明核發支付命令狀及聲證1號系爭本票2紙）。故被上訴人
    請求基礎為85年2月所發生之130萬元消費借貸之法律關係，
    按「消費借貸，因金錢或其他代替物之交付，而生效力。」
    修正前民法第475 條定有明文（按被上訴人主張本件消費借
    貸成立於85年2月間，應適用修正前民法第475條），而被上
    訴人自認未交付130 萬元予上訴人及林秀慧（本院卷第97頁
    ），是本件被上訴人所主張之85年2 月間，林秀慧與上訴人
    向被上訴人借款130 萬元之消費借貸法律關係，因被上訴人
    未交付130萬元而未生效。
  (二)被上訴人另主張交付系爭支票2 紙予上訴人及林秀慧，已經
    上訴人交付國都汽車公司兌付云云，仍為上訴人所否認，辯
    稱被上訴人簽發之系爭支票2 紙係交付林秀慧等語。查被上
    訴人所簽發之系爭支票2 紙（原審卷第25頁）由國都汽車公
    司兌付，為上訴人所不爭執（原審卷第45頁－按上訴人所稱
    豐田公司即國都汽車公司），然系爭支票2 紙縱係交付上訴
    人，據被上訴人於原審自認：「我有付支票 (90 萬元)給被
    告（上訴人），且已兌現，另有給現金，現金多少我不記得
    」、「錢是要買車用的，是買2 台雅哥的錢。他如果把車交
    給楊麗萍，我就把本票還他」、（94萬元是寫借據，我再給
    他4 萬元現金」、「這是買車的錢」（原審卷第19、40、45
    頁）。
  (三)另被上訴人於對上訴人、林秀慧提出詐欺告訴時稱「（告何
    人？何事？）告林秀慧、甲○二人詐欺。在85年2 月27日我
    姪女楊麗萍打電話給我，說要買雅哥汽車會有前述二人到我
    亦前來說要買同樣汽車，也要同樣支票，我就借給她們並由
    林女二人取走，．．．後來林女二人到該公司，我也去，發
    現林女二人已將我開的二張前述支票去買豐田車子，並買他
    人名義。我要求返還支票，林女二人又找出乙名傅媽媽說3
    月1 日要拿錢給我就避不見面，也沒拿錢給我。所以我告她
    們詐欺。」，並有被上訴人於偵查庭提出之收據載「茲向林
    秀慧小姐購買1996年新雅哥車2000cc車貳部，開立貳張支票
    BG00 00000、3/1 票金額肆拾伍萬元，BG0000000、3/1票金
    額肆拾伍萬元，共計玖拾萬元正，言明85年4 月10日前交車
    ，唯恐空口無憑，特立此據。」，已據本院調閱臺灣板橋地
    方法院檢察署85年度偵字第7346號偵查卷宗審閱上開筆錄、
    收據、支票影本等可參（影本見本院卷第110 -113頁），而
    該收據所稱票號BG0000000、BG0000000支票，面額各45萬元
    ，正為系爭支票2紙（原審卷第25頁）。
  (四)被上訴人於本院仍主張「一被上訴人即原告向上訴人即被告
    購買雅哥2000cc汽車兩部錢給了，車沒交是否要還錢。二被
    上訴人即原告本身經營小客車租賃以85年至今兩部雅哥車所
    營業至今是否有營利所得上訴人被告是否要有所賠償。三原
    告的外甥女也只認識甲○，是甲○到公司來向原告取款土地
    銀行中和分行支票面額各45萬元，再至合江街向楊麗萍取現
    金4萬元」（本院卷第49-50頁），仍自認其交付之系爭支票
    2紙為車款。
  (五)縱上訴人於借據上簽名（本院卷第92頁），然依被上訴人自
    認：「（你交付甲○多少錢？）2 張45萬元的支票。」、「
    85年3月12日94萬元之借據，包括上述90萬元借款外，另4萬
    元是我姪女楊麗萍拿現金給甲○。」（本院卷第97頁），被
    上訴人仍僅交付系爭支票2紙予上訴人。另4萬元現金部分，
    上訴人否認收受被上訴人交付之現金4萬元，辯稱4萬元係楊
    麗萍交付林秀慧之汽車過戶費等語，被上訴人亦未舉證以實
    由楊麗萍交付借款現金4 萬元予上訴人之說，則就94萬元借
    據部分，被上訴人仍未舉證證明其已交付借款94萬元予上訴
    人，所稱交付系爭支票2 紙係屬車款，有如前述，亦不得以
    被上訴人交付之車款認係本件130萬元借款之一部分。
  (六)以上，足證被上訴人當時以簽發系爭支票2 紙支付90萬元，
    非借款，而係買賣汽車之價金。
四綜上所述，被上訴人未舉證證明其已交付借款130 萬元予上訴
  人，另所交付之系爭支票2 紙係買車價款，非借款，被上訴人
  亦未就由楊麗萍交付借款現金4 萬元予上訴人一節舉證以實其
  說，兩造間130 萬元消費借貸之法律關係固不生效，被上訴人
  交付之系爭支票2 紙亦非借款，從而，被上訴人依消費借貸之
  法律關係請求上訴人返還94萬元及自85年4 月21日起至清償日
  止，按年息5%計算之利息，於法無據，應予駁回。原審判命上
  訴人給付部分，尚有未洽，上訴意旨指摘此部分原判決不當，
  求予廢棄改判，為有理由，應由本院予以廢棄，改判如主文第
  二項所示。
五本件因事證已臻明確，兩造其餘攻擊、防禦方法及所為之立證
  ，與判決之結果不生若何影響，無庸再逐一予以論究，合併敘
  明。
據上論結，本件上訴為有理由，依民事訴訟法第450條、第78 條
判決如主文。
中　　華　　民　　國　　94　　年　　3 　　月　　1 　　日
                  民事第十七庭  審判長法  官  湯美玉
                                      法  官  黃莉雲
                                      法  官  陳金圍
以上正本係照原本作成。
不得上訴。
中　　華　　民　　國　　94　　年　　3 　　月　　1 　　日
                                      書記官  賴淑真
